【裁判字號】    99,交聲,1345
【裁判日期】    990610
【裁判案由】    聲明異議
【裁判全文】
臺灣高雄地方法院交通事件裁定        99年度交聲字第1345號
原處分機關  交通部公路總局高雄區監理所
異  議  人
即受處分人  甲○○
上列異議人即受處分人因違反道路交通管理處罰條例案件，對於
交通部公路總局高雄區監理所於民國99年5 月4 日所為之裁決處
分（處分案號：高監營裁字第裁80-N00000000號），聲明異議，
本院裁定如下：
    主  文
原處分撤銷。
甲○○汽車駕駛人，駕駛汽車經測試檢定酒精濃度超過規定標準
，年內不得考領普通重型機器腳踏車駕駛執照，並應接受道路
交通安全講習。
    理  由
一、原處分意旨略以：本件異議人即受處分人甲○○（下稱異議
    人）於民國98年10月31日下午2 時38分許，酒後騎乘車牌號
    碼CK8-125 號重型機車，行經高雄縣大寮鄉○○路28之36號
    前時，因不勝酒力自摔倒地成傷，經送醫並接受抽血檢測，
    測得其血液中酒精濃度達176.5mg/dl，換算後相當於呼氣酒
    精濃度每公升0.88毫克超過規定標準，經高雄縣政府警察局
    林園分局製單舉發；嗣原處分機關即交通部公路總局高雄區
    監理所以異議人之違規事實明確，乃依道路交通管理處罰條
    例第35條第1 項第1 款及第24條第1 項第2 款之規定，吊扣
    異議人小型車普通駕駛執照12個月，並應參加道路交通安全
    講習之處分等語。
二、本件聲明異議意旨略以：異議人對上開違規事實並不否認，
    惟上開行為業經法院判決罰款59,000元，監理所還要吊扣汽
    車駕駛執照，因此就吊扣汽車駕照部分，依法聲明異議，請
    求撤銷原處分中關於吊扣駕照之處分等語。
三、按汽車駕駛人飲用酒類或其他類似物後其吐氣所含酒精濃度
    超過每公升0.25毫克或血液中酒精濃度超過百分之0.05以上
    者，不得駕車，道路交通安全規則第114 條第2 款定有明文
    。又汽車駕駛人，駕駛汽車經測試檢定有酒精濃度超過規定
    標準者，處15,000元以上60,000元以下罰鍰，並當場移置保
    管其車輛及吊扣其駕駛執照1 年；汽車駕駛人經依第1 項規
    定吊扣駕駛執照，並於吊扣期間再有第1 項情形者，處6 萬
    元罰鍰，並當場移置保管該汽車及吊銷其駕駛執照；汽車駕
    駛人，曾依第35條第3 項前段規定吊銷駕駛執照者，3 年內
    不得考領駕駛執照；有道路交通管理處罰條例第35條第1 項
    規定之情形者，應接受道路交通安全講習，道路交通管理處
    罰條例第35條第1 項第1 款、第3 項、第67條第2 項及第24
    條第1 項第2 款亦規定甚明。另依道路交通安全規則第2 條
    第1 款及道路交通管理處罰條例第3 條第8 款之規定，所謂
    汽車包括機器腳踏車在內。
四、次按道路交通管理處罰條例第68條於94年12月14日修正，並
    自95年3 月1 日施行，修正前該條規定：「汽車駕駛人，因
    違反本條例及道路交通安全規則之規定，受吊扣或吊銷駕駛
    執照處分時，吊扣或吊銷其持有各級車類之駕駛執照」，而
    修正後該條規定「汽車駕駛人，因違反本條例及道路交通安
    全規則之規定，受吊銷駕駛執照處分時，吊銷其持有各級車
    類之駕駛執照。」，已未包括吊扣之情形在內，參酌該條於
    94年12月14日修正之理由，係認原條文將違法或違規駕駛人
    所持有各級車類之駕駛執照一併吊扣，失之過酷，影響人民
    工作及生活過鉅，有違比例原則，乃將其中「受吊扣處分者
    ，吊扣其持有各級車類之駕駛執照」部分之規定刪除，顯見
    依修正後道路交通管理處罰條例第68條規定，汽車駕駛人因
    違反道路交通管理處罰條例及道路交通安全規則之規定，受
    「吊扣」駕駛執照處分時，僅能「吊扣」違規當時所駕駛車
    輛之駕駛執照，不再「吊扣」其持有各級車類之駕駛執照甚
    明（臺灣高等法院暨所屬法院97年法律座談會刑事類提案第
    40號研討結果可資參照）。因此，道路交通管理處罰條例第
    35條規定所需吊扣之駕照，應係指酒精濃度超過規定標準，
    駕駛遭查獲時所駕駛車輛之駕照，而不得將遭受查獲人所持
    有其他各級車輛之駕照均予吊扣。
五、再按已領有小型車駕駛執照者，得駕駛輕型機器腳踏車，道
    路交通安全規則第61條第1 項第4 款有所規定，是以若僅領
    有小型車駕駛執照卻駕駛重型機器腳踏車者，即係無重型機
    器腳踏車駕駛執照而駕駛重型機車之無照駕駛。又汽車駕駛
    人違反本條例規定，應受吊扣駕駛執照處分，於汽車駕駛人
    係無駕駛執照駕車者，在所規定最長吊扣期間內，不得考領
    駕駛執照，道路交通管理處罰條例第67條第6 項亦有明文，
    因此，汽車駕駛人於無重型機器腳踏車駕駛執照，仍於酒後
    駕駛重型機車，經測試酒精濃度超過規定標準者，依前揭規
    定及說明，應係裁處汽車駕駛人在所規定最長吊扣期間內，
    不得考領重型機器腳踏車駕駛執照，而非吊扣其所持有其他
    各級車輛之駕駛執照。
六、末按道路交通管理處罰條例第87條第1 項規定：「受處分人
    不服第8 條主管機關所為之處罰，得於接到裁決書之翌日起
    20日內，向管轄地方法院聲明異議。」，此條文中所謂之「
    處罰」，應包括對受處分人裁處之違規事實是否正當，及裁
    罰所引用之法條是否適當而言，蓋此二者有不可分離之關係
    ，即聲明異議應以交通違規行為為標的，非以處罰項目為範
    圍。本件異議人一個酒後駕車之交通違規行為，有關吊扣駕
    駛執照與施以道路交通安全講習等處分，與其上開交通違規
    行為是否存在既無從分離，從而異議人於聲明異議狀雖僅就
    吊扣駕駛執照部分聲明異議，其餘部分並未提及，本院仍應
    就全部予以審理，合先敘明。
七、經查：
  (一)本件異議人飲用酒類後，騎乘上開重型機車，於前揭時、地
    因不勝酒力自摔倒地成傷，經送醫並接受抽血檢測，測得其
    血液中酒精濃度達176.5mg/dl，換算後相當於呼氣酒精濃度
    每公升0.88毫克超過規定標準，經警製單舉發，原處分機關
    以異議人之違規事實明確，依道路交通管理處罰條例第35條
    第1 項第1 款及第24 條 第1 項第2 款之規定，吊扣異議人
    小型車普通駕駛執照12 個 月，並應參加道路交通安全講習
    之處分，而罰鍰部分，因異議人上開酒後駕車行為業經本院
    99年度審交簡字第195 號判處拘役59日，故依行政罰法第26
    條規定予以免罰等情，為異議人所不否認，並有交通部公路
    總局高雄區監理所99年5 月4 日高監營裁字第裁80-N000000
    00號違反道路交通管理事件裁決書、送達證書、高雄縣政府
    警察局98年11月6 日高縣警交字第N00000000 號舉發違反道
    路交通管理事件通知單、高雄縣警察局林園分局車禍處理小
    組委託醫院實施血液中酒精濃度檢驗報告及本院99年度審交
    簡字第195 號刑事簡易判決判決書附卷可稽，是以上開事實
    應堪認定。
  (二)本件異議人上開酒後駕車之行為，確實違反道路交通管理處
    罰條例第35條第1 項第1 款之規定，除罰鍰部分，因有本院
    判決而依行政罰法第26條規定免罰外，仍應依該條規定予以
    吊扣駕駛執照，而本件原處分機關所吊扣者，為異議人違規
    當時所憑之小型車普通駕駛執照。然查，道路交通管理處罰
    條例第35條第1 項第1 款關於處罰酒後駕車行為規範之目的
    ，雖在於加強道路交通管理，維護交通秩序，確保交通安全
    ，而吊扣駕駛人駕駛執照則係為避免駕駛人再犯，以確保用
    路人之生命、身體及財產法益，惟裁處駕駛人吊扣駕駛執照
    之處分亦係一行政行為，而行政行為對人民課以一定之義務
    或負擔，或造成人民其他之不利益時，其所採取之手段，與
    行政機關所追求之目的間，必須有合理之聯結關係存在，亦
    即不得違反「不當聯結禁止原則」，若欠缺此聯結關係，此
    項行政行為即非適法（最高行政法院90年度判字第1704號判
    決參照），是本件異議人違規當時所騎乘者，既為重型機器
    腳踏車，若將異議人重型機器腳踏車以外之小型車普通駕駛
    資格一併予以限制，則係不當聯結異議人騎乘重型機器腳踏
    車之違規行為與其小型車普通駕駛資格，此種不當聯結即構
    成違法，而有撤銷之原因；況行政行為採取之方法所造成之
    損害，不得與欲達成目的之利益顯失均衡，行政程序法第7
    條第3 款及行政罰法第18條規定意旨可資參照，故原處分機
    關於本件異議人無重型機器腳踏車之駕照可供吊扣時，吊扣
    其小型車普通駕駛執照以代之，雖可達成限制異議人繼續騎
    乘該級車類行駛之目的，惟亦同時造成限制駕駛人繼續駕駛
    小型車之結果，所造成之損害已與欲達成目的之利益顯失均
    衡，更與前揭所述道路交通管理處罰條例第68條之修正意旨
    不符，原處分機關自不能逕行處分吊扣異議人其他車種之駕
    駛執照，而僅得吊扣異議人之重型機器腳踏車駕駛執照。
  (三)本件異議人之重型機器腳踏車駕駛執照，因酒駕而遭吊銷，
    期間則為96年8 月16日起至99年8 月15日止，此有公路監理
    電子閘門證號查詢機車駕駛人資料1 紙在卷可參，是以異議
    人違規當時並無重型機器腳踏車駕駛執照，另依道路交通安
    全規則第61條第1 項第4 款規定：「已領有小型車駕駛執照
    者，得駕駛輕型機器腳踏車。」，是以異議人縱使領有小型
    車駕駛執照，仍無法作為其騎乘重型機器腳踏車之依據，因
    此，本件異議人違規當時應屬無照駕駛，依上所述，即應裁
    處異議人在所規定最長吊扣期間內，不得考領重型機器腳踏
    車駕駛執照，而非吊扣其所持有其他各級車輛之駕駛執照；
    再依上開道路交通管理處罰條例第35條第3 項、第67條第2
    項規定，此時最長吊扣期間即應為3 年。
  (四)另原處分所為施以道路交通安全講習之處分，原處分機關之
    裁處並無疑義，應仍得予以裁處，附此敘明。
八、綜上所述，本件原處分機關就吊扣異議人小型車普通駕駛執
    照12個月之處分，尚有未洽，應由本院撤銷原處分，並自為
    裁定，而本件異議人係無照駕駛重型機器腳踏車違反道路交
    通管理處罰條例第35條第1 項第1 款「酒精濃度超過規定標
    準」之規定，即應依同條例第67條第2 項、第6 項之規定，
    裁處異議人3 年內不得考領普通重型機器腳踏車駕駛執照，
    並依同條例第24條第1 項第2 款規定，接受道路交通安全講
    習，爰自為裁定如主文第2 項所示，以資適法。
九、據上論結，應依道路交通管理處罰條例第87條第2 項，道路
    交通案件處理辦法第20條前段，裁定如主文。
中    華    民    國    99    年    6     月    10    日
                      交通法庭  法  官  王宗羿
以上正本證明與原本無異。
如不服本裁定，應於送達後5日內，向本院提出抗告狀。
中    華    民    國    99    年    6     月    10    日
                                書記官  蔡毓琦

司法院資訊處製作；財團法人民間司法改革基金會備份。
